臺灣板橋地方法院民事裁定　　九十一年度小上字第一○六號
　　上　訴　人　臺灣銀行
　　法定代理人　李勝彥
　　　　　　　　　　　　　送.
　　訴訟代理人　林鐵海
　　被　上訴人　甲○○
　　訴訟代理人　林文正
右當事人間請求給付信用卡帳款事件，上訴人對於中華民國九十一年七月四日本院板
橋簡易庭九十一年度板小字第九五一號小額訴訟事件第一審判決提起上訴，本院裁定
如左：
    主      文
上訴駁回。
第二審訴訟費用新臺幣壹仟伍佰捌拾貳元由上訴人負擔。
    理      由
一、按小額訴訟程序，依民事訴訟法第四百三十六條之二十四第一項之規定，固得上
    訴於管轄之地方法院，惟依同條第二項之規定，其上訴理由，非以其判決違背法
    令為理由，不得為之。又小額訴訟程序，當事人於第二審程序不得提出新攻擊或
    防禦方法，同法第四百三十六條之二十八前段亦定有明文。意即小額訴訟程序，
    基本上其訴訟程序之設計，無非欲使當事人就該小額訴訟事件能儘速定息紛爭，
    故求急速解決，而以二審終結，同時異於該簡易訴訟程序之設計（一、二審為事
    實審，例外以判決違背法令即適用法規顯有錯誤，使得飛躍上訴於最高法院，此
    有民事訴訟法第四百三十六條之一及同條之二規定足參），就該小額訴訟程序以
    第一審為事實審，第二審則為法律審（即以一審判決是否違背法令唯論，此觀諸
    小額訴訟程序所規範之民事訴訟法第四百三十六條之二十四第二項規定自明）為
    設計，是以該小額訴訟程序，於民事訴訟法第四百三十六條之三十二乃有規定準
    用該普通訴訟程序之二審規定（諸如同法第四百四十條上訴期間、第四百四十一
    條上訴狀之法定程式、第四百四十一條及四百四十二條上訴不合法之處理）及普
    通訴訟程序之第三審即法律審規定（諸如同法第四百六十八條、第四百六十九條
    規定判決違背法令情形、第百七十一條上訴理由之表明提出及未合法提出之處理
    ）。意即依上說明，就該小額訴訟事件之第二審上訴：（一）倘不符上訴之法定
    程式（即民事訟訟法第四百四十一條之規定上訴聲明之記載陳述）、上訴期間、
    上訴費之繳交等要件，當即依前揭第四百三十六條之規定準用該二審即同法第四
    百四十一條或第四百四十二條之規定為命補正，逾期未補正或不能補正者，始以
    裁定駁回。（二）於該上訴理由之提出，觀諸民事訴訟法第四百三十六條之二十
    五之規定，該法條乃規定上訴狀應記載上訴理由，同時應具體載明判決所違背之
    法令及其具體內容，係涉及該法律審所規範之應如何為上訴理由之表明及提出，
    是此部份即應依前揭小額訴訟程序第四百三十六條之三十二規定，準用該法律審
    之第四百七十一條之規定，意即如上訴人所提上訴狀未表明上訴理由（關於未合
    法表明上訴理由者詳如理由二所述），即應於上訴後二十日內提出理由書，否則
    未提出者，即毋庸命提出或補正，而逕得由二審法院裁定駁回，此核先敘明。
二、次按民事訴訟法第四百三十六條之二十五之規定，小額訴訟程序之上訴人，於上
    訴二審（即法律審）時，應以判決違背法令為據，同時上訴狀應載明原判決所違
    背之法令及其具體內容；及依訴訟資料可認為原判決有違背法令之具體事實。從
    而，該當事人以該小額訴訟之原判決有違背法令而提起上訴時，其上訴狀理由就
    上開內容應有具體之指摘，並揭示該法規之條項及具體內容，如係成文法以外之
    法則，倘為司法院之解釋或判例，則應揭示該判解之字號及內容，如係該民事訴
    訟法第四百六十九條所規定之各款事由，則應揭示合於該條款之事實，上訴狀或
    理由書如未依此項方法表明者，即難認為已對該原審判決之違背法令有具體之指
    摘，又上訴人僅就原審取捨證據任加指摘，並未具體指摘原判決違背何等法規，
    其上訴難謂合法，此有最高法院七十一年臺上字第三一四號判例可資參照。
三、經查，本件上訴人就中華民國九十一年七月四日本院板橋簡易庭九十一年度板小
    字第九五一號小額訴訟事件第一審判決，固於法定期間內提起上訴，然其上訴狀
    之上訴理由無非記載略以：「（一）信用卡持卡人於正常情形下刷卡消費，特約
    商店核對簽帳單上之簽章時，係以信用卡背面簽章核對，而非以信用卡申請書上
    之簽章核對，本案雖被上訴人簽帳單影本之簽名與信用卡申請書影本上之簽名未
    盡相符，亦不能驟為『特約商店核對簽名時未盡善良管理人注意義務』之佐證。
    （二）原審判決以自動提款設備監視錄影帶翻拍相片之提款人非為被上訴人本人
    ，而認定被上訴人已盡卡片被盜用之舉證責任，其推論過程不無疑義。蓋相片中
    之人與被上訴人不同，僅得證明非被上訴人親自提款，並不能進而推論該卡片係
    遭盜用。倘認憑卡由自動提款設備預借現金者非持卡人時，持卡人即可拒絕返還
    該借款，則凡將卡片及密碼交付他人並授權他人代為預借現金者，持卡人只須主
    張至自動提款設備預借現金者，非其本人，即可無須還款，顯不合理。（三）有
    關密碼保管部分，依原審判決書所載情形觀之，密碼已拆封並置於車內未隨同卡
    片遺失，原審法院以被上訴人將信用卡與密碼分別放置，且密碼置於車內上下側
    未開封，無從僅由外觀窺知密碼為由，認其對密碼保管無過失，該見解似嫌率斷
    。蓋認定『密碼』保管有無過失，與認定『密碼函』之保管有無過失應係二事，
    因信用卡持卡人於收到信用卡預借現金密碼後，時有將該密碼抄載於其他處所之
    行為，是縱被上訴人對『密碼函』之保管無過失，亦未必等同其對『密碼』保管
    無過失。」等情為本件上訴理由，提起本件上訴。惟上訴人所提之前揭上訴理由
    ，均係就原審取捨證據、認定事實之職權行使任加指摘，而非表明該判決所違背
    之法令及其具體內容，暨依訴訟資料合於該違背法令之具體事實。即查，有關被
    上訴人之系爭信用卡係被盜用，被上訴人因而報警偵辦一節，業據原審調閱相關
    刑事案件卷宗審核認定明確；又信用卡既已被盜遺失，則原審自無法以信用卡背
    面之簽章，來核對特約簽帳單上之簽章，僅能以簽帳單影本之簽名與信用卡申請
    書影本上之簽名來核對，故原審以簽帳單影本之簽名與被上訴人信用卡申請書影
    本之簽名核對，並非同一人所為，而推論被上訴人之信用卡係被盜用，係符合經
    驗法則與證據法則；再上訴人空言指摘被上訴人保管信用卡密碼有過失云云，然
    原審認定被上訴人係將信用卡密碼與信用卡分別放置，且密碼係置於被上訴人所
    有之車內，又其密碼函件上下側未開封，自無從僅從外觀窺得密碼，故被上訴人
    保管密碼之方式，尚符一般人對密碼保管之注意程度，難認被上訴人保管密碼有
    過失等語，觀諸原審之上開認定，尚未有何違反經驗法則與證據法則，則上訴人
    之此部分指摘，顯係就原審取捨證據任加指摘，並不足取。揆諸前揭理由二及最
    高法院判例所述，本件上訴人既未就原判決違背法令為具體指摘，而其所提訴訟
    資料復無從認該原判決有違背法令之具體事實，難認其已合法表明上訴理由，依
    上開說明，應認其上訴為不合法。
四、訴訟費用之負擔：經查本件上訴費用為新臺幣（下同）一千四百四十六元，郵資
    為一百三十六元，合計為一千五百八十二元，應由上訴人負擔，爰確定如主文第
    二項所示。
五、結論：本件上訴為不合法，依民事訴訟法第四百三十六條之三十二、第四百七十
    一條、第四百三十六條之十九第一項、第九十五條、第七十八條，裁定如主文。
中　　　華　　　民　　　國　　九十一　　年　　　九　　　月　　 十七 　　日
                          臺灣板橋地方法院民事第二庭
                              審判長法  官　陳忠行
                                    法  官　絲鈺雲
                                    法  官　許必奇
右為正本係照原本作成
不得抗告。
中　　　華　　　民　　　國　　九十一　　年　　　九　　　月　　 十七 　　日
                                    書記官　許清琳
